臺灣雲林地方法院刑事判決
110年度交易字第445號
公  訴  人  臺灣雲林地方檢察署檢察官
被      告  楊迪年



上列被告因過失傷害案件，經檢察官提起公訴（110年度偵字第4
617號），被告於準備程序中就被訴事實為有罪之陳述，本院依
簡式審判程序判決如下：
    主  文
楊迪年犯汽車駕駛人，無駕駛執照駕車而犯過失傷害罪，處有期
徒刑參月，如易科罰金，以新臺幣壹仟元折算壹日。
    事  實
一、楊迪年未領有汽、機車駕駛執照，於民國109年10月23日下
    午4時50分許，騎乘車牌號碼000-000號普通重型機車沿雲林
    縣斗六市永樂街由南往北方向行駛，行經永樂街與中華路之
    交岔路口時，本應注意汽車行駛至交岔路口，其行進、轉彎應遵
    守燈光號誌指示，且「閃光紅燈」表示「停車再開」，車輛應
    減速接近，先停止於交岔路口前，讓幹線道車優先通行後認為
    安全時，方得續行，而依當時天候晴、日間自然光線、柏油
    路面乾燥而無缺陷、無障礙物，且視距良好，並無不能注意
    之情事，竟疏未注意及此，即貿然騎車前行，適有劉華榮騎
    乘自行車沿雲林縣斗六市中華路由東往西方向直行進入上開
    路口，雙方因閃避不及而發生碰撞，致劉華榮人車倒地，並
    受有第一腰椎壓迫性骨折之傷害。楊迪年於肇事後停留在現
    場，於有偵查犯罪職權之公務員尚不知何人犯罪前，即當場
    向據報到場處理之員警坦承肇事，自首而接受裁判。
二、案經劉華榮訴由雲林縣警察局斗六分局報告臺灣雲林地方檢
    察署檢察官偵查起訴。
    理  由
壹、程序方面：
    被告楊迪年本案所犯並非死刑、無期徒刑、最輕本刑為3年
    以上有期徒刑之罪或高等法院管轄第一審案件，其於準備程
    序進行中，先就被訴事實為有罪之陳述（見本院卷第73頁）
    ，經告知其簡式審判程序之旨，並聽取公訴人及被告之意見
    後，本院業已依刑事訴訟法第273條之1第1項之規定，裁定
    由受命法官獨任以簡式審判程序進行本案之審理，是本案之
    證據調查，依刑事訴訟法第273條之2規定，自不受同法第15
    9條第1項、第161條之2、第161條之3、第163條之1及第164
    條至第170條規定之限制。
貳、實體方面：
一、認定事實所憑之證據及理由：
  ㈠上開事實，業據被告於警詢、偵訊、本院準備程序及審理時
    均坦承不諱（見偵卷第11至14、113至114頁；本院卷第69至
    73、76、78頁），且有證人即告訴人劉華榮於警詢時之證述
    在卷可稽（見偵卷第15至17頁），並有道路交通事故現場圖
    、道路交通事故調查報告表㈠及㈡、告訴人所提之國立臺灣大
    學醫學院附設醫院雲林分院109年12月17日診斷證明書、證
    號查詢機車駕駛人資料各1份、道路交通事故現場暨車損照
    片共9張存卷可佐（見偵卷第19、25至29、35至43頁；本院
    卷第29頁），足認被告所為任意性自白核與事實相符，堪值
    採信。又被告本案於騎乘普通重型機車上路當時，並未考領
    汽、機車駕駛執照乙情，迭據被告供明在卷（見偵卷第13頁
    ；本院卷第69頁），且有卷附之證號查詢機車駕駛人資料及
    道路交通事故調查報告表㈡足憑（見偵卷第29頁；本院卷第2
    9頁），是起訴書漏未認定被告未領有汽、機車駕駛執照乙
    節，容有未洽，爰由本院就此部分逕予更正如事實欄一所示
    。
  ㈡按汽車行駛至交岔路口，其行進、轉彎，應遵守燈光號誌；
    又特種閃光號誌各燈號顯示之意義為，閃光紅燈表示「停車
    再開」，車輛應減速接近，先停止於交岔路口前，讓幹線道
    車優先通行後認為安全時，方得續行；另汽車，係指在道路
    上不依軌道或電力架線而以原動機行駛之車輛（包括機車）
    ，道路交通安全規則第2條第1項第1款、第102條第1項第1款
    、道路交通標誌標線號誌設置規則第211條第1項第2款分別
    定有明文。查被告騎乘上開機車沿雲林縣斗六市永樂街由南
    往北方向行駛，行經永樂街與中華路之交岔路口時，理應注
    意並確實遵守前述道路交通安全規則之規範。而以案發當時
    天候晴、日間自然光線、柏油路面乾燥、無缺陷、無障礙物
    等外在情狀，有道路交通事故調查報告表㈠及道路交通事故
    現場照片存卷可參（見偵卷第27、35、37、41頁），客觀環
    境並無不能注意之情事，竟疏於注意，騎乘機車行經其行向
    為閃光紅燈之上開交岔路口，未停止於交岔路口前讓幹道車
    優先通行，反逕行駛入該交岔路口，致與告訴人騎乘之自行
    車發生碰撞而肇事，被告復於本院準備程序中供承：我沒有
    考領駕照，我當天下班要回家，已經快要到家，當天沒有下
    雨，在我騎車進入交岔路口時，並沒有發現告訴人腳踏車的
    動向，我當時有稍微減速到很慢很慢，因為看馬路上都沒有
    人，所以我就騎過去，我看到告訴人時已經來不及閃避就發
    生碰撞等語（見本院卷第70頁），足見其騎乘上揭機車行經
    肇事路口時，確未注意其行向所設置之閃光紅燈指示，未暫
    停在路口前，待幹線道車優先通行後認安全無虞時再行通過
    路口，其駕駛行為自有應注意、能注意而未注意之過失。又
    被告上開過失行為導致告訴人受有首揭傷害，堪認被告之過
    失與告訴人受傷之結果間具有相當因果關係無訛。
  ㈢綜上，本案事證明確，被告前開犯行洵堪認定，應予依法論
    科。
二、論罪科刑：
  ㈠按道路交通管理處罰條例第86條第1項關於汽車駕駛人，無駕
    駛執照駕車、酒醉駕車、吸食毒品或迷幻藥駕車、行駛人行
    道或行經行人穿越道不依規定讓行人優先通行，因而致人受
    傷或死亡，依法應負刑事責任者，加重其刑至二分之一之規
    定，係就刑法過失致人於死罪、過失傷害（及致重傷）罪之
    基本犯罪類型，對於加害人為汽車駕駛人，於從事駕駛汽車
    之特定行為時，或於行駛人行道、行經行人穿越道之特定地
    點，不依規定讓行人優先通行，因而致人受傷或死亡之特殊
    行為要件予以加重處罰，已就刑法第276條、同法第284條各
    罪犯罪類型變更之個別犯罪行為予以加重，而成另一獨立之
    罪名，自屬刑法分則加重之性質（最高法院99年度台非字第
    198號判決意旨參照）。查被告於109年10月23日肇事時並未
    考領汽、機車駕駛執照乙情，業經本院認定如前，則其因前
    述過失駕駛行為肇致告訴人受傷，核其所為，係犯道路交通
    管理處罰條例第86條第1項、刑法第284條前段之汽車駕駛人
    無駕駛執照駕車而犯過失傷害罪，並應依該道路交通管理處
    罰條例之規定，加重其刑。公訴意旨認被告係犯刑法第284
    條前段之過失傷害罪，未審酌道路交通管理處罰條例第86條
    第1項規定之加重情狀，尚有未洽，然因基本社會事實同一
    ，本院並已當庭告知變更後之罪名（見本院卷第69、75頁）
    ，而無礙被告訴訟防禦權之行使，本院自得加以審理，並依
    刑事訴訟法第300條之規定變更起訴法條。
  ㈡本案道路交通事故發生後，被告停留在現場，於有偵查犯罪
    職權之公務員尚不知何人犯罪前，主動向據報到場處理之員
    警承認為肇事人，自首並接受裁判乙節，有雲林縣警察局斗
    六分局交通小隊道路交通事故肇事人自首情形紀錄表1紙在
    卷可按（見偵卷第33頁），是被告係對於未發覺之犯罪自首
    而接受裁判，爰依刑法第62條前段之規定減輕其刑。
  ㈢爰審酌被告騎乘普通重型機車上路，本應確實遵守前述交通
    法規，惟於駕車行經前揭交岔路口時，輕忽行車安全，未留
    意其行向所設置之閃光紅燈指示，貿然騎車進入路口而肇事
    ，致告訴人受有首揭傷害，承受行動不便、漫長復健過程等
    非輕之身心痛苦，所為誠屬不該；惟念及被告犯後坦承犯行
    之態度尚可，另考量被告本案違反注意義務之情節，及被告
    雖有和解意願，然其願意賠償之金額與告訴人欲求償之金額
    間仍有相當差距，雙方因而未能達成和解乙情；兼衡被告自
    陳為國中肄業之智識程度，目前參與政府推行之「安心即時
    上工計畫」，從事掃地、搬東西、剪花草等工作，每月工作
    時數約80小時，收入約新臺幣1萬2,000元不等，家中尚有孫
    子賴其照顧等家庭生活、工作經濟狀況等一切情狀（見本院
    卷第79頁），量處如主文所示之刑，並諭知易科罰金之折算
    標準。
據上論斷，應依刑事訴訟法第273條之1第1項、第299條第1項前
段、第300條，道路交通管理處罰條例第86條第1項，刑法第11條
前段、第284條前段、第62條前段、第41條第1項前段，刑法施行
法第1條之1第1項，判決如主文。
本案經檢察官黃煥軒提起公訴，檢察官蔡如琳到庭執行職務。
中　　華　　民　　國　　111 　年　　1　　月　 　6　 　日
                  刑事第三庭  法  官 蘇珈漪
以上正本證明與原本無異。
如不服本判決應於收受判決後 20 日內向本院提出上訴書狀，並
應敘述具體理由；其未敘述上訴理由者，應於上訴期間屆滿後
20 日內向本院補提理由書（均須按他造當事人之人數附繕本）
。「切勿逕送上級法院」。
                              書記官  曾百慶　　　　
中　　華　　民　　國　　111 　年　　1 　　月　　6 　　日

附錄本案論罪科刑法條全文：
道路交通管理處罰條例第86條第1項
汽車駕駛人，無駕駛執照駕車、酒醉駕車、吸食毒品或迷幻藥駕
車、行駛人行道或行經行人穿越道不依規定讓行人優先通行，因
而致人受傷或死亡，依法應負刑事責任者，加重其刑至二分之一
。

中華民國刑法第284條
因過失傷害人者，處1年以下有期徒刑、拘役或10萬元以下罰金
；致重傷者，處3年以下有期徒刑、拘役或30萬元以下罰金。